【裁判字號】    92,金訴,13
【裁判日期】    920530
【裁判案由】    詐欺
【裁判全文】
臺灣板橋地方法院刑事判決                          九十二年度金訴字第一三號
    被      告  甲○○
右列被告因違反洗錢防制法案件，經檢察官提起公訴（九十二年度偵字第一六四四號
），本院判決如左：
    主  文
甲○○幫助洗錢，處有期徒刑月，如易科罰金，以佰元折算壹日，所得財物新臺
幣柒佰元沒收，如全部或一部不能沒收時，以其財產抵償之。
    事  實
一、甲○○於民國九十一年間因違反電信法案件，經本院以九十一年度板簡字第一○
    四一號判處有期徒刑三月確定，於九十二年三月十八日執行完畢（不構成累犯）
    ，於九十一年五月間，其友人邱永欽見中國時報上有年籍不詳之黃姓成年男子刊
    登「存簿買賣」之廣告，邱永欽遂於同年五月二日向甲○○提議如缺錢花用可以
    將帳戶、存摺、印章出售他人牟利，而甲○○可得預見刊登廣告之年籍不詳之黃
    姓男子欲以該帳戶用來掩飾或隱匿因自己或他人重大犯罪所得財物之用，惟因貪
    圖價金之利益，基於幫助洗錢之未必故意，由甲○○於同日辦理台灣中小企業銀
    行民雄分行帳號00000000000號帳戶，並於同日十二時許，在嘉義縣
    民雄鄉北斗村北勢子一之一號將前開帳戶存簿、印章、提款卡交予邱永欽，而邱
    永欽再依報紙刊登廣告之電話與年籍不詳之黃姓男子聯絡，以一千元代價售出上
    開存摺、提款卡、印章，然僅給甲○○七百元，自己分得三百元花用。而該年籍
    不詳之黃姓男子及同一犯罪集團之成員以不詳之行動電話號碼傳送「亞太電腦篩
    選好禮贈用戶。你好，本機認證號Ｓ－８５７為港幣十萬元得主，請於十三日前
    認證。洽免費電話（０４）00000000、（０２）00000000查詢
    」，於九十一年六月十一日先傳訊於孫方平之行動電話，表示已被抽中得獎港幣
    十萬元，而孫方平見此訊息，依簡訊所示之電話與年籍不詳自稱「高永發」、「
    李全智」之男子聯絡，「高永發」等人要求孫方平須先匯款五千四百零九元至甲
    ○○之前揭帳戶，即可取得中獎之款項，使孫方平陷於錯誤，於同日十三時十三
    分於桃園縣蘆竹鄉開南管理學院內之陽信商業銀行自動櫃員機將五千四百零九元
    匯入甲○○之前開帳戶內，又同日陳雅惠亦收到相同之手機簡訊，亦以簡訊中所
    留之電話號碼與自稱「李先生」等人聯絡，「李先生」亦佯稱須匯款一萬七千八
    百六十四元始得領取中獎之款項，陳雅惠亦不疑有他，陷於錯誤，於同日十二時
    二十一分先在位於高雄縣鳳山市○○○路十號之中國國際商業銀行自動櫃員機匯
    款九千八百八十二元、並於同日十二時五十一分接續匯款七千九百八十二元（合
    計一萬七千八百六十四元，公訴人誤繕為一萬七千九百元）於甲○○上開帳戶內
    ，嗣因孫方平及陳雅惠未領取中獎金額，察覺有異而報警，經警循線查悉上情。
二、案經嘉義縣政府警察局民雄分局報由臺灣嘉義地方法院檢察署檢察官聲請臺灣高
    等法院檢察署檢察長令轉臺灣板橋地方法院檢察署檢察官偵查起訴。
    理  由
一、訊據被告甲○○坦承曾於前揭時、地以七百元之代價將帳戶存簿、提款卡、印章
    交予邱永欽一事，然矢口否認有幫助洗錢之犯行，辯稱：伊不知道前開帳戶係供
    作「洗錢」之用云云；惟查：
（一）案外人邱永欽見中國時報上分類廣告，得知有人購買不特定人開立之金融機構
      帳戶，遂向被告詢問意願，而被告因缺錢花用同意出售帳戶，並隨即於九十一
      年五月二日開立帳戶即臺灣中小企業銀行民雄分行帳號為000000000
      00之存款帳戶，並當場將帳戶存簿、提款卡、印章交予邱永欽，邱永欽再依
      廣告上電話與年籍不詳之黃姓男子聯絡，以一千元售出存簿、提款卡、印章等
      情，業據邱永欽於偵查中證述綦詳（請見臺灣嘉義地方法院檢察署九十一年十
      一月九日訊問筆錄即上開偵卷第二十四頁），並有分類廣告在卷為憑（前揭偵
      卷第三十五頁），嗣後該黃姓男子與同一犯罪集團成員從事常業詐欺，以手機
      簡訊方式，詐騙孫方平、陳雅惠等人，表示二人抽中港幣十萬元，而要求二人
      先匯款於前開之存款帳戶，即以被告之前揭帳戶供作掩飾或隱匿因自己或他人
      為常業詐欺所得財物之用一節，業據證人孫方平、陳雅惠於警詢中指述屬實，
      並有陽信商業銀行自動櫃員機交易明細單、中國國際商業銀行自動櫃員機交易
      紀錄、被告開戶資料、該帳戶交易明細資料附卷可參（附於嘉義縣警察局嘉縣
      警刑字第一六七三七號卷）。
（二）按於金融機構開設帳戶，請領存摺及金融卡一事，係針對個人身分之社會信用
      而予以資金流通，具有強烈之屬人性，而金融帳戶為個人理財之工具，申請開
      設金融帳戶並無任何特殊之限制，一般民眾皆得以存入最低開戶金額之方式申
      請之，且一人可在不同之金融機構申請多數之存款帳戶使用，此亦屬眾所週知
      之事；則依一般人之社會生活經驗，若見陌生人不以自己名義申請開戶，反而
      向不特定人蒐集承租他人之金融帳戶供己使用，衡情對於該等帳戶是否供合法
      使用當有強烈之懷疑。被告自承邱永欽本身亦有金融機構帳戶可以使用（請見
      臺灣板橋地方法院檢察署九十二年度偵字第一六四四號第十八頁第八行至第九
      行），且至銀行或郵局開戶僅需最低開戶金額，無須任何相關費用，是倘若為
      正當用途，邱永欽何須花錢租用或購買被告之帳戶？又被告於偵查中坦承其於
      出賣帳戶前曾經想過他人購買帳戶可能係要拿去詐騙他人或洗錢之用，惟因缺
      錢仍予出賣等情（請見上開偵卷第十八頁第十一行至第十三行）；益見被告就
      他人可能以其出售之帳戶用供掩飾、隱藏因自己或他人重大犯罪所得財物（洗
      錢）一事已有預見，卻仍因貪圖小利，而將其銀行存簿、印章及提款卡賣予使
      用，其有幫助不法集團洗錢之不確定故意，至屬灼然。被告所辯無非圖卸之詞
      ，自無足採信。從而，本案事證已臻明確，被告犯行洵堪認定，自應依法論科
      。
二、被告甲○○將其金融機構帳戶連同存摺、印章及提款卡提供予姓名年籍不詳之黃
    姓成年男子等人使用，幫助常業詐欺之行為人向社會大眾進行詐欺並掩飾因自己
    重大犯罪所得財物之行為，核其所為，係犯刑法第三十條第一項、洗錢防制法第
    九條第一項之幫助洗錢罪。按刑法第二十八條之共同正犯，係指二人以上共同實
    施犯罪之行為者而言，幫助他人犯罪，並非實施正犯，在事實上雖有二人以上共
    同幫助殺人，要亦各負幫助殺人責任，仍無適用該條之餘地，最高法院三十三年
    上字第七九三號判例可資參照，是證人邱永欽所為亦係幫助黃姓成年男子掩飾常
    業詐欺所得之財物，然與被告應各負幫助洗錢責任，附此敘明。而被告幫助他人
    犯罪，係從犯，爰依刑法第三十條第二項之規定按正犯之刑減輕之。爰審酌被告
    甲○○正值年輕力壯之時，不思以正當工作賺取金錢，竟貪圖一己之私利而為本
    案犯行之犯罪動機、目的、手段、品行、智識程度、所生危害及犯罪後未見悔意
    等一切情狀，量處如主文所示之刑，並諭知如易科罰金之折算標準，以資懲儆。
三、被告甲○○提供前開帳戶幫助洗錢，得款七百元，此據被告於警詢中供明（請見
    嘉義縣警察局嘉縣警刑字第一六七三七號卷），應依洗錢防制法第十二條規定沒
    收之，如全部或一部不能沒收時，以其他財產抵償之。
四、另公訴意旨略以：被告甲○○所為前揭幫助洗錢之犯行亦同時涉犯刑法第三十條
    第一項、第三百四十條之幫助常業詐欺罪嫌云云。惟按幫助犯除須對於其實施之
    幫助行為予以認識外，尚須對正犯之犯行有構成要件故意之存在，始克相當；訊
    據被告甲○○堅決否認有幫助常業詐欺之犯行，辯稱：伊事前並不知其帳戶係供
    常業詐欺之匯款帳戶之用等語。經查：本件被告出售帳戶供他人使用時，依該活
    期儲蓄存款帳戶係供作存提款及匯款之使用特性以觀，被告可能預見上開帳戶係
    供作他人掩飾犯罪所得款項之用，業如前述，惟尚難逕認其得認識他人實施常業
    詐欺犯罪之態樣及內容，自無從就該正犯所為之常業詐欺構成要件行為予以認識
    ，自不得以幫助常業詐欺罪相繩。此外，本院復查無其他積極證據證明被告有何
    幫助常業詐欺之犯行，既不能證明被告有此部分犯罪，本應諭知被告無罪之判決
    ，惟該部分若成立犯罪則與被告前開論罪科刑之犯罪事實，有想像競合犯之裁判
    上一罪關係，爰不另為無罪之諭知，併此敘明。
五、而案外人邱永欽是否涉嫌幫助洗錢部分，未據公訴人偵查起訴，亦請檢察官另行
    偵辦，附此敘明。
據上論斷，應依刑事訴訟法第二百九十九條第一項前段，洗錢防制法第九條第一項、
第十二條第一項，刑法第十一條前段、第三十條第二項、第四十一條第一項前段，罰
金罰鍰提高標準條例第二條，判決如主文。
本案經檢察官馬中琍到庭執行職務
中      華      民      國      九十二      年    五      月    三十    日
                                  臺灣板橋地方法院刑事第五庭
                                          法  官      絲鈺雲
右正本證明與原本無異。
如不服本判決，應於判決送達後十日內，向本院提出上訴狀。
                                          書記官      許清秋
中      華      民      國      九十二      年    六      月      五    日
洗錢防制法第九條
犯第二條第一款之罪者，處五年以下有期徒刑，得併科新臺幣三百萬元以下罰金。
犯第二條第二款之罪者，處七年以下有期徒刑，得併科新臺幣五百萬元以下罰金。
以犯前二項之罪為常業者，處三年以上十年以下有期徒刑，得併科新臺幣一百萬元以
上一千萬元以下罰金。
法人之代表人、法人或自然人之代理人、受雇人或其他從業人員，因執行業務犯前三
項之罪者，除處罰行為人外，對該法人或自然人並科以各該項所定之罰金。但法人之
代表人或自然人對於犯罪之發生，已盡力監督或為防止行為者，不在此限。
犯前四項之罪，於犯罪後六個月內自首者，免除其刑；逾六個月者，減輕或免除其刑
；在偵查或審判中自白者，減輕其刑。


司法院資訊處製作；財團法人民間司法改革基金會備份。
